【裁判字號】    90,自,84
【裁判日期】    901019
【裁判案由】    違反商標法
【裁判全文】
臺灣臺北地方法院刑事判決                              九十年度自字第八四號
    自  訴  人  丙○○○事業股份有限公司
    代  表  人  戊○○
    送達代收人  丁○○律師
    兼  代理人
    代  理  人  洪燕媺律師
    被      告  乙○○
右列被告因違反商標法案件，經自訴人提起自訴，本院判決如左：
    主  文
乙○○連續意圖欺騙他人，於類似商品，使用近似於他人註冊商標之圖樣，處有期徒
刑肆月，如易科罰金以佰元折算壹日，扣案標示「作文魔法書」圖樣之光碟壹套沒
收。
    事  實
一、乙○○係設在臺北市○○區○○路十九之三號七樓之一「草莓資訊股份有限公司
    」（下簡草莓公司）負責人，於民國八十五年間開始研發為兒童設計的文書處理
    系統，並於八十八年四月十六日委由精碟科技股份有限公司將研發成果製成光碟
    ，定名為「作文魔法書」，而於該產品之光碟片及外包裝上使用「作文魔法書」
    之圖樣，且在「作文魔法書」圖樣之右上角註明Ｒ外圍加一個圈圈（即    ），
    表示該「作文魔法書」業已取得商標專用權，即予上市出售。期間即八十六年十
    二月十三日，丙○○○事業股份有限公司（下稱映夢公司）就「魔法書」商標名
    稱及圖樣，向經濟部中央標準局（嗣改制為智慧財產局）申請註冊，經該局核准
    並於八十九年七月一日發給註冊號數為00000000號之商標註冊證，映夢
    公司因而就「魔法書」之商標圖樣，取得指定專用於電腦、磁帶、磁碟、磁片、
    光碟、光學碟片、電腦卡匣程式帶、卡式電腦程式磁帶、卡匣式電腦程式磁帶、
    錄有電腦程式之磁帶、錄有電腦程式之磁碟、電視遊樂器用之程式卡帶、磁碟機
    用之磁頭清潔片、磁碟盒、磁碟置放盒、影音光碟、數位影音光碟等類商品之商
    標專用權（下稱系爭商標），專用期間自八十九年六月一日至九十九年五月三十
    一日止，乙○○明知前情，竟基於意圖欺騙他人販售牟利之概括犯意，自映夢公
    司就「魔法書」商標圖樣取得專用權即八十九年六月一日起，仍於前揭「作文魔
    法書」類似商品，使用近似於系爭商標之「作文魔法書」圖樣於該商品及商品之
    外包裝，連續在臺北市信義區市貿中心、臺北縣板橋市何嘉仁書店等處，以每套
    新臺幣（下同）七百八十元等價格，出售予不特定之人，嗣經映夢公司於八十九
    年八月七日，在臺北縣板橋市何嘉仁書店購得「作文魔法書」一套（業經映夢公
    司庭呈扣案），得知上情，乃於八十九年九月七日發函致乙○○告知映夢公司就
    系爭商標享有商標專用權，並請其停止販賣「作文魔法書」，惟乙○○接獲前函
    後，仍繼續販賣。
二、案經映夢公司向本院提起自訴。
    理  由
一、訊據被告乙○○對於右揭時地研發製作「作文魔法書」商品販售，並使用「作文
    魔法書」圖樣於商品光碟及外包裝上等情固直承無訛，惟矢口否認涉有違反商標
    法之犯行，辯稱：
（一）被告有商標法第二十三條第二項善意使用之情形，因自訴人聲請系爭商標註冊
      的時間係在八十八年十二月十三日，而被告所經營之草莓公司於八十五年時，
      投入大量人力、物力，研發完成「作文魔法書」軟體，於八十六年開始使用該
      商標圖樣銷售於市場上，此有當時八十五年十二月二十三日之研發說明書、八
      十五年十二月二十二日至八十六年二月十六日研發時程表、八十八年四月十六
      日委託精碟科技股份有限公司製造鐳射碟片訂單一件、八十八年度之光碟封面
      、八十八年六月ＮＥＴＣＬＵＢ廣告一則、八十八年六月獨家報導雜誌報導一
      則、八十八年九月狀元兒童週刊報導一則、八十八年四月三日蕃薯藤報導一則
      等，均可證明被告使用「作文魔法書」商標圖樣，確早在八十八年十二月十三
      日自訴人申請註冊前，被告使用「作文魔法書」商標圖樣於原已使用之光碟商
      品確屬善意，而得主張商標法第二十三條第二項善意使用之規定，不受自訴人
      嗣後申請商標權效力所及；
（二）「作文魔法書」與「魔法書」應無近似之虞，因觀諸自訴人所註冊之商標圖樣
      為「魔法書」（近似全真字體，字型大小為三十六），而被告使用之「作文魔
      法書」，不僅名稱與自訴人商標名稱不同，所使用之字型亦以活潑之藝術字型
      表現，而與自訴人註冊使用之標準字體迥異，若就二者為通體之觀察，無論文
      字、字體、圖型，均顯不相同，應無近似之虞，自訴人僅擷取被告商標之部分
      文字與其商標文字相同，即主張侵害其商標權，置二者上開之客觀差異不論；
（三）況「魔法書」三字之使用甚為普遍，凡廠商欲表彰其商品之特殊奧妙，均會使
      用「、、魔法書」之名稱，特別是許多電腦軟體廠商，就所研發之軟體，使用
      之情形更普遍，例如有「聲動魔法書」、「指間魔法書」、「魔法ＡＢＣ互動
      光碟」等，如果以「魔法書」一詞為搜尋之關鍵字，可查詢到以此為名之商品
      ，在奇摩網站上可以查詢到八百五十五筆、蕃薯藤有一千九百三十筆、雅虎則
      有一千九百三十筆等，由此可見「魔法書」乃商品名稱普遍慣用的文字，習用
      已久，若已加註可資與自訴人商標區別之文字於「魔法書」名稱上，自訴人即
      不得無限制濫用其商標專用權，完全禁止他人使用一般慣用名詞「魔法書」三
      字；
（四）被告並無欺騙他人之意圖，因被告經營之草莓公司，八十一年七月即已設立，
      資本總額為一億三千萬元，經營項目以電腦軟體之研發為專業，於業界已建立
      良好之口碑及商譽，根本無利用其他公司名稱或商標藉以圖利之必要，而自訴
      人係於八十四年九月底始設立，資本總額僅二千萬元，不及被告之六分之一，
      其經營項目係圖書、文具等之批發，而非以電腦軟體研發為專業，準此，被告
      經營之草莓公司與自訴人相較，於幼教軟體界中，不僅規模較大、經營時間較
      久、專業性較高，且被告亦已建立商譽，並在營業期間使用「作文魔法書」作
      為軟體名稱，根本無藉自訴人商標以欺暪任何人之可能；且被告是在自訴人申
      請註冊前即開始銷售「作文魔法書」，市場、口碑均獲好評，此有媒體報導可
      證，被告既使用於前，何來侵害、混淆註冊後之自訴人商標，又被告之品牌已
      在軟體幼教界建立口碑，更無欺騙消費者之虞，況商標註冊之審查，係著重商
      標足使一般商品購買人認識其為表彰商品之標識，並非以商標所有人或營業主
      體為審查客體，商標專用權之已否註冊，與營業主體優劣無關，自訴人以被告
      之商標未經註冊登記，逕為指摘被告欺騙消費者，致誤對被告之營業狀況錯下
      判斷云云，顯有惡意曲解商標註冊意義，故陷人入罪之情，況被告之「作文魔
      法書」是提供文書處理，產品功能與訴求對象產品目錄、外盒、使用手冊記載
      非常清楚，本產品亦經媒體、記者報導，而自訴人的產品則是在教小朋友學習
      數學，二者產品之性質、特性、功能皆完全不同，被告此產品經歷二年多，並
      有數十個人月的投入，僅因有魔法書三個字與自訴人的嗣後註冊之商標部分文
      字相同，且此三個字又為一些ＣＤ─ｔｉｔｌｅ常用的形容詞，因此推論被告
      產品有混同誤認之混淆等現象或欺騙他人之意圖，實對被告創作團隊及科技界
      創作自由權之一大重擊；
（五）被告對於自訴人之來函均予善意回應，被告於接獲自訴人所發八十七年九月七
      日之律師函後，即甚為重視，為釐清誤會，旋於同年月二十一日委託律師函覆
      說明被告之使用係早於自訴人之註冊申請，而屬善意使用，此有雙方往返之律
      師函二件可證，嗣自訴人再於同年十一月一日以律師函要求被告提供書證證明
      善意使用之情，被告乃再於同年十一月十五日委請律師檢附八十六年之商品型
      錄以為澄清說明，惟自訴人竟又再於同年十一月二十八日以律師函質疑被告前
      函檢附之型錄內，被告仍再委請律師指派人員執上開型錄正本至自訴人律師處
      ，交由自訴人律師審閱後取回，被告對自訴人之爭執，一再退讓，並盡其所能
      加以說明釐清，自訴人卻誣指被告惡意，矧自訴人前後三次律師函，均僅聲請
      其享有魔法書之商標權，並要求被告證明商標法第二十三條第二項所規定註冊
      前善意使用之情形，嗣被告詳予說明後，即未再有任何表示，若自訴人疑慮消
      費者或其他第三人對被告「作文魔法書」與其產品有混淆誤認之虞，自訴人依
      法所得為者，係依商標法第二十三條第二項末段規定，要求被告附加適當之區
      別標示，以避免混淆，然參諸自訴人歷次律師函，不僅就此毫未提及，亦置被
      告前開善意回應不顧，難謂無濫用商標專用權；
（六）被告為尊重司法判決，在司法判決確定前，已停止標示有「作文魔法書」之商
      品出售，本案之後，擬改為作文小精靈云云，
二、經查，
（一）映夢公司就「魔法書」商標名稱及圖樣，於八十六年十二月十三日向經濟部中
      央標準局（嗣改制為智慧財產局）申請註冊，經該局核准並於八十九年七月一
      日發給註冊號數為00000000號之商標註冊證，映夢公司因而就「魔法
      書」之商標圖樣，取得指定專用於電腦、磁帶、磁碟、磁片、光碟、光學碟片
      、電腦卡匣程式帶、卡式電腦程式磁帶、卡匣式電腦程式磁帶、錄有電腦程式
      之磁帶、錄有電腦程式之磁碟、電視遊樂器用之程式卡帶、磁碟機用之磁頭清
      潔片、磁碟盒、磁碟置放盒、影音光碟、數位影音光碟等類商品之商標專用權
      ，專用期間自民國八十九年六月一日至九十九年五月三十一日止等情，有00
      000000號商標案卷全卷附卷可佐，是前情要可認定，又被告認自訴人係
      於八十八年十二月十三日申請註冊乙節，與前揭資料不符，容有誤會，附此敘
      明。
（二）被告係設在臺北市○○區○○路十九之三號七樓之一草莓公司負責人，於八十
      五年間開始研發為兒童設計的文書處理系統，並於八十八年四月十六日委由精
      碟科技股份有限公司將研發成果製成鐳射碟片，將該產品定名為「作文魔法書
      」，並將「作文魔法書」之圖樣使用於該產品之鐳射碟片及外包裝上，且在「
      作文魔法書」圖樣之右上角註明Ｒ外圍加一個圈圈，製作完成即在臺北市信義
      區市貿中心、臺北縣板橋市何嘉仁書店等處，以每套七百八十元等價格，出售
      予不特定之人，嗣經映夢公司於八十九年八月七日，在臺北縣板橋市何嘉仁書
      店購得「作文魔法書」產品一份，得知上情，乃於八十九年九月七日發函致被
      告告知映夢公司就「魔法書」享有商標專用權，並請其停止販賣「作文魔法書
      」，惟被告接獲前函後，仍繼續販賣等情，為被告直承不諱，並經自訴人指訴
      歷歷，且經製作「作文魔法書」程式之甲○○證述在卷，復有自訴人提出之草
      莓公司資料查詢（自證二號）、「作文魔法書」之照片六張（自證三號）、於
      臺北縣板橋市何嘉仁書店購買「作文魔法書」之發票影本一張（自證四號）、
      被告於九十年三月九日庭呈之媒體報導資料及律師函、被告提出之八十五年十
      二月二十三日研發說明書（被證二）、八十五年十二月二十二日至八十六年二
      月十六日研發時程表（被證三）、八十八年四月十六日委託精碟科技股份有限
      公司製造鐳射碟片訂單一件（被證四）、八十八年度之光碟封面（被證五）、
      八十八年六月ＮＥＴＣＬＵＢ廣告一則（被證六）、八十八年六月獨家報導雜
      誌報導一則（被證七）、八十八年九月狀元兒童週刊報導一則（被證八）、八
      十八年四月三日蕃薯藤報導一則（被證九）附卷可佐，是前情要可認定。另被
      告固於九十年二月八日本院訊問時庭提八十六年八月及八十七年九月之型錄，
      證明其於八十六年間即已銷售「作文魔法書」之情，惟前揭型錄是被告公司自
      行製作；且自被證四觀之，被告係於八十八年四月十六日委由他公司製作光碟
      上市；再甲○○證稱：（問：是否知道「作文魔法書」何時出版？）應該是八
      十八年、八十九年；復參以資訊軟體汰換更新迅速之經驗法則，媒體應無報導
      二年前商品之動機，綜上，「作文魔法書」係於八十八年四月十六日以後上市
      乙節，要可認定。
（三）而自訴人指訴被告所涉犯之商標法第六十二條第一款規定：「意圖欺騙他人，
      而於同一商品或類似商品，使用相同或近似於他人註冊商標之圖樣者，處三年
      以下有期徒刑、拘役或科或併科新台幣二十萬元以下罰金」，即前述犯罪行為
      之構成，應具備下列三項要件：(1)欺騙他人之意圖、(2)於同一或類似商品、(3)
      使用相同或近似於他人註冊商標之圖樣。茲就前揭要件分敘如下：
  １、關於「使用相同或近似於他人註冊商標之圖樣」部分：
  （１）按商標圖樣之近似，乃係以具有普通知識經驗之商品購買人，於購買時施以
        普通所用之注意，有混同誤認之虞者為近似。而商標圖樣若係由二個以上字
        詞組成之商標，應考慮其結合之強弱程度，而判斷其是否為近似。若是含有
        說明性文字之結合商標，以未附加該說明性文字之部分判斷之。而分離排列
        之字詞所組成之商標，其各分離部分，有與他商標相同者，原則上為近似（
        參經濟部中央標準局員工消費合作社八十五年四月編印「商標手冊」）。
  （２）據上述判斷原則，本案自訴人依法申請核准註冊第00000000號「魔
        法書」商標圖樣，而被告所使用之「作文魔法書」圖樣，依「作文」二字於
        一般圖樣中，乃係具有說明性之文字，故依前開之判斷原則，應以其中之「
        魔法書」三字與自訴人商標中之「魔法書」圖樣相互比較。依此比較之結果
        ，兩者之商標圖樣應屬近似，殆無疑義，是被告所辯其所使用之「作文魔法
        書」與系爭商標應無近似之虞，並無足採。
  ２、關於「同一或類似商品」部分：
  （１）侵害商標專用權之案件，依商標法第二條之規定可知，商標之使用，主要是
        在表彰商品之來源，使消費者在選購商品時，得根據商標圖樣辨識商品之製
        造商或供應商。因此，本件被告是否構成商標法第六十二條之罪，應以被告
        在銷售「作文魔法書」商品時，所傳達予消費者訊息之內容據以為斷。
  （２）依商標法第三十五條第三項規定，類似商品之認定，不受商品分類之限制，
        又依商標法施行細則第十五條第二項規定，類似商品應依一般社會通念，市
        場交易情形，並參酌該商品之產製、原料、用途、功能或銷售場所等各種相
        關因素判斷之。再依經濟部中央標準局頒訂之「類似商品及類似服務審查基
        準」第二條規定，「類似商品」之認定，應綜合下列各項因素判斷之：
        商品之用途、功能：二以上商品具有相同或近似之用途、功能，可滿足一
          般購買人相同需要者，為類似商品。
        商品之行銷管道、販賣場所：商品之行銷管道、販賣場所相同，購買人同
          時接觸之機會較大，為類似商品。
        商品之原材料、成分：原材料或成分愈相同或近似，為類似商品。
        商品與零組件之關係。
        商品之買受人：商品之買受人具同質性，如從事相同之行業或屬同一購買
          族群者，為類似商品。
        商品之產製者。
        其他足認係為類似商品之相關因素。
  （３）而本件被告所銷售之「作文魔法書」商品，係為兒童設計之文書處理系統，
        除此之外有兒童作文功能、ｏｎ─ｌｉｎｅ  ｍａｉｌ功能，可寫、作卡片
        、互動故事書、電話等功能，以小太陽（或太陽神）當該軟體的代理人，扮
        演兒童的小老師，有時當系統線上說明之代言人，有時當兒童的作文導師，
        教導小朋友如何寫作文等情，有被告提出之產品研發說明書（即被證二）附
        卷可佐，此項用途與功能，與自訴人「數學魔法書」商品即教學軟體類似。
  （４）另不論是被告所銷售之「作文魔法書」產品，或是自訴人利用系爭商標促銷
        之「數學魔法書」產品，主要銷售對象均為兒童，顯見二者在商品之買受人
        方面，可謂十分近似。
  （５）綜上可知，不論被告銷售之「作文魔法書」商品，與自訴人使用系爭商標促
        銷之「數學魔法書」商品為「類似商品」，應屬無疑。
 ３、關於「欺騙他人之意圖」部分：
  （１）被告曾於八十六年六月二十三日，以「草莓及圖」之圖樣，申請商標註冊乙
節，為被告所不否認，並有商標公報附卷可佐 (自證十一號），且經本院詢
        問被告申請「草莓及圖」註冊程序，被告陳稱：先上網查詢中央標準局，確
        定沒有人申請這個商標，再請律師幫忙申請等語（見本院九十年七月二十七
        日訊問筆錄第九頁），另經濟部智慧財產局於八十七年六月下旬，即就已註
        冊之商標相關資訊，提供一般民眾於該局網站查詢，又自八十八年一月份起
        就申請中之商標註冊申請案，亦提供一般民眾於該局網站查詢，惟約須於申
        請後一個月左右，俟資料完全鍵入後方可於該局網站查詢等情，有該局（９
        ０）知商０３３０第九００９四五四五六號函附卷可佐，綜上，被告對於申
        請商標註冊時，應先上網查詢是否有相同或類似之商標已註冊或已為註冊之
        申請等情，顯然明知，且於「作文魔法書」製成光碟商品上市即八十八年四
        月十六日前，系爭商標已可於網站上供一般民眾查詢等情，要可認定。
  （２）又Ｒ外圍加一個圈圈係表示註冊商標之意乙節，有自訴人提出之國際金融貿
        易大辭典、Ｔｈｅ  Ｐｏｃｋｅｔ  Ｏｘｆｏｒｄ  Ｄｉｃｔｉｏｎａｒｙ
          ｏｆ  Ｃｕｒｒｅｎｔ  Ｅｎｇｌｉｓｈ、美國商標手冊（以上均見自證
        八）可稽；而「作文魔法書」之商品上另有「草莓及圖」之商標圖樣，且右
        上方亦載有Ｒ外圍加一個圈圈乙節，有該商品及商品外包裝附卷可稽，則「
        作文魔法書」右上方加註Ｒ外圍加一個圈圈，被告顯係以此表示將「作文魔
        法書」作為商標使用，被告雖辯稱：於「草莓及圖」右上方之ｒ字是代表字
        型的變化，是美術人員作畫面的編輯云云（見九十年六月十九日訊問筆錄第
        三頁），而證人即製作「作文魔法書」軟體之甲○○證稱：ｒ字表示ｃｏｐ
        ｙｒｉｇｈｔ云云（見九十年七月二十七日訊問筆錄），惟於「草莓及圖」
        右上方加註ｒ字，實未對字型有何改變，又若要表示具有著作權，依英文縮
        寫之慣例，亦係取該字之第一個字母即Ｃ，何有取用第五個字母Ｒ之理？綜
        上，被告所辯及證人之證詞均無足採。
  （３）被告既使用「作文魔法書」作為商標圖樣，被告並知商標註冊之申請應先查
        詢是否有人已先註冊使用，且被告使用當時已得自網路查詢系爭商標業已經
        自訴人為註冊，足證被告已知系爭商標已經自訴人公司為註冊之申請，而仍
    使用，被告顯具有欺騙他人，表示其已取得「作文魔法書」之商標專用權。
  （４）再自訴人係於八十九年六月一日始取得系爭商標之專用權，而被告自斯時起
        ，仍以前述方法表示其已取得「作文魔法書」之商標專用權，此足以使消費
        者誤認被告之商品係由自訴人所產製，而對商品之來源有所誤認，是被告自
        八十九年六月一日起，主觀上具有欺騙他人意圖乙節，應可認定。被告所辯
        無欺騙他人之意圖及混淆及誤認之虞云云，即無足採。
（四）被告辯稱本件有商標法第二十三條第二項善意使用之情形，惟被告所稱自訴人
      聲請「魔法書」商標註冊的時間係在「八十八年十二月十三日」，此應為八十
      六年十二月十三日之誤；又自被告所提出之研發等資料觀之，「作文魔法書」
      是於八十八年四月後始產製上市，並非被告所稱是於八十六年開始使用該商標
      圖樣銷售於市場上；而「作文魔法書」上市時即八十八年四月間，被告已知自
      訴人公司就系爭商標已為註冊之申請等情，均如前述，難認被告係「善意」使
      用，而得主張商標法第二十三條第二項善意使用之規定，因而不受自訴人嗣後
      申請商標權效力所及，是被告此部分所辯亦無足採。
（五）被告另辯稱：「魔法書」三字之使用甚為普遍，凡廠商欲表彰其商品之特殊奧
      妙，均會使用「、、魔法書」之名稱，特別是許多電腦軟體廠商，就所研發之
      軟體，使用之情形更普遍，例如有「聲動魔法書」、「指間魔法書」、「魔法
      ＡＢＣ互動光碟」等，如果以「魔法書」一詞為搜尋之關鍵字，可查詢到以此
      為名之商品，在奇摩網站上可以查詢到八百五十五筆、蕃薯藤有一千九百三十
      筆、雅虎則有一千九百三十筆等，由此可見「魔法書」乃商品名稱普遍慣用的
      文字，習用已久，若已加註可資與自訴人商標區別之文字於「魔法書」名稱上
      ，自訴人即不得無限制濫用其商標專用權，完全禁止他人使用一般慣用名詞「
      魔法書」三字云云；惟按商品之說明，是指商品圖樣上之文字、圖形、記號或
      其聯合式，依社會一般通念，為商品本身之說明，或與商品本身之說明有密切
      關連者（行政法院七十三年判字第六八二、八二九號參酌），而所謂「習慣上
      所通用」，乃指一般製造、經銷該項商品者共同使用者而言，且只需在實際上
      可認有此普偏使用之習慣為已足，不以數目為標準（行政院臺五十七經字第九
      二二五號令及司法院二十二年院字第一００八號解釋參照），惟其表示須直接
      而明顯，若非直接明顯而僅係隱含譬喻或自我標榜者，不屬之，例如「彈性」
      指定使用於襪子、褲襪等屬之，惟如「克蟑」指定使用於殺蟲劑，「ｎｏ  ｍ
      ｏｒｅ  ｔｅａｒｓ」指定使用於洗髮精，「隨形」、「個性者」、「仕女足
      」指定使用於襪子、褲襪，則是隱含譬喻或自我標榜，並非直接明顯商品之說
      明（參見經濟部中央標準局編印之商標手冊第七十一頁，即自證七），綜上，
      魔法書三字實難認係說明性之文字，而被告並非善意使用已如前述，被告所辯
      即與商標法第二十三條第一項之規定不符，即不適用不受他人商標專用權之效
      力所拘束。
（六）另被告所辯：對於自訴人之律師函均予回應，及自收受律師函之日起，即停止
      販賣，並擬改用名稱等語，均無解於前揭行為之成立，附此敘明。
（七）綜前所述，被告所辯，實係卸責之詞，不足採信。本件被告犯罪事證明確，其
      犯行堪予認定，應依法論科。
二、被告行為後，刑法第四十一條之規定，業於九十年一月四日修正，並經總統於九
    十年一月十日公布，依法於九十年一月十二日生效，而修正後刑法第四十一條第
    一項之規定：犯最重本刑為五年以下有期徒刑以下之刑之罪，而受六個月以下有
    期徒刑之宣告，因身體、教育、職業、家庭之關係或其他正當事由，執行顯有困
    難者，得以一元以下三元（業據罰金罰鍰提高標準條例第一條前段規定，就其原
    定數額提高為一百倍折算一日）以上折算一日，易科罰金，但確因不執行所宣告
    之刑，難收矯正之效，或難以維持法秩序者，不在此限」，對於被告並無不利，
    依刑法第二條第一項前段之規定，適用裁判時之新法。核被告乙○○所為，係犯
    商標法第六十二條第一款之妨害商標罪。又商標法第六十二條第一款之「使用」
    ，係指以行銷之目的，將商標用於商品或其包裝‧‧‧‧‧‧而持有、陳列或散
    布，此有同法第六條第一項規定足資參照，是以「使用」之概念顯已涵括販賣之
    行為，故不再論以同法第六十三條之罪，附此敘明。被告先後多次犯行，時間密
    接，構成要件相同，顯係基於概括之犯意反覆為之，為連續犯，應以一罪論，並
    加重其刑。爰審酌被告犯罪之動機、目的、手段，其行為足以使消費者對商品來
    源有所混淆，使自訴人權益受損，又其擬更改「作文魔法書」之名稱為「作文小
    精靈」乙節，有其於九十年十月九日提出之光碟圖標設計與包裝設計字樣與圖樣
    附卷可佐，因而量處如主文所示之刑，並諭知易科罰金之折算標準。扣案之物，
    應依商標法第六十四條之規定沒收之。
據上論斷，應依刑事訴訟法第三百四十三條、第二百九十九條第一項前段，商標法第
六十二條第一款、第六十四條，刑法第十一條、第二條第一項前段、第五十六條、第
四十一條第一項前段，判決如主文。
中    華    民    國      九十        年      十      月      十九      日
                                      臺灣臺北地方法院刑事第一庭
                                          法  官  陳  嘉  琪
右正本證明與原本無異。
如不服本判決，應於判決送達後十日內，向本院提出上訴狀。
                                          書記官  林  素  霜
中    華    民    國      九十      年      十      月      二十二    日
商標法第六十二條
意圖欺騙他人，有左列情事之一者，處三年以下有期徒刑、拘役或科或併科新臺幣二
十萬元以下罰金：
一  於同一商品或類似商品，使用相同或近似於他人註冊商標之圖樣者。
二  於有關同一商品或類似商品之廣告、標帖、說明書、價目表或其他文書，附加相
    同或近似於他人註冊商標圖樣而陳列或散布者。


司法院資訊處製作；財團法人民間司法改革基金會備份。
